臺灣板橋地方法院刑事判決　　　　　　　　　　　　九十三年度訴緝字第一五二號
　　公　訴　人　臺灣板橋地方法院檢察署檢察官
　　被　　　告　丙○○
　　指定辯護人　本院公設辯護人　乙○○
右列被告因偽造貨幣案件，經檢察官提起公訴（九十二年度偵字第二０四三三號），
本院判決如左：
    主  文
丙○○行使偽造之通用紙幣，未遂，處有期徒刑貳年。
扣案之偽造面額新臺幣壹仟元通用紙幣陸拾伍張（號碼如附表所示），均沒收。
    事  實
一、丙○○基於意圖供行使之用之犯意，於民國九十二年十一月四日十八時許，在臺
    北縣三重市「天臺廣場」門口，以新臺幣（下同）一萬三千元之代價，向真實姓
    名年籍不詳綽號「米琪」之成年女子購買面額一千元之偽造新臺幣紙幣六十五張
    （號碼如附表所示），而收集之，隨即欲以購物找錢之方式換取真鈔，於九十二
    年十一月六日十六時許，持上開偽鈔至臺北縣五股鄉○○路○段一三○號「永翔
    鴿園」，向甲○○購買價額為五十元之飼料，而行使之，嗣為甲○○當場識破，
    報警處理，始未得逞，並扣得如附表所示之面額一千元之偽鈔六十五張（號碼如
    附表所示）。
二、案經臺北縣政府警察局蘆洲分局報請臺灣板橋地方法院檢察署檢察官偵查起訴。
    理  由
一、訊據被告丙○○矢口否認有行使偽造通用紙幣之犯行，辯稱：伊跟米琪住在一起
    ，偽鈔不是向米琪購買的，這些偽鈔是米琪放在伊包包裡面，是在九十二年十一
    月四日在五股西雲路租屋處放的，伊是出門背背包時才發現，伊當時也有懷疑，
    後來看到鴿子店就拿去用，伊當時身上除了查獲的偽鈔外，沒有其他現金。鴿店
    老闆也看了很久，才說那張鈔票有問題；伊是用了才知道是偽鈔云云。惟查，右
    揭事實業據被告於本院審理中供承不諱（見本院九十二年十一月七日聲請羈押訊
    問筆錄、九十二年十二月四日準備程序筆錄、九十三年九月十六日審判筆錄），
    並經證人甲○○於警詢中證述屬實（見偵查卷第八頁），此外，並有上開偽造之
    通用紙幣六十五張扣案可稽（見偵查卷第一０頁至第一四頁）。而扣案之新版一
    千元紙鈔六十五張，均以彩色噴墨之方式仿印，無凹版印文凸起效果；紙質與真
    鈔不同，以螢光筆繪製仿紙張螢光纖維絲，水印以灰色墨在紙張背面仿製，安全
    線先燙印整條箔膜（含面額數字），再以灰色墨覆蓋仿鈔券正面五段裸露部分；
    左下角面額數字以燙印箔膜仿折光變色油墨，均屬偽造乙節，有中央印製廠九十
    二年十二月五日中印發字第０九二０００五六六五號函一紙在卷可憑（見本院刑
    事卷第三五頁）。被告上開所辯顯係事後卸責之詞，委不足採。至於被告聲請傳
    喚證人「米琪」，惟並未舉其真實姓名、年籍，本院無從查證。另證人甲○○於
    警詢中證稱：被告查獲前亦有另一不詳姓名、年籍之成年男子持一張千元偽鈔，
    以相同方式購買飼料等語，經查，被告於本院審理時雖先坦承有前述犯行，惟堅
    決否認有與該一不詳姓名、年籍之成年男子共犯行使偽造通用紙幣犯行；而該一
    不詳姓名、年籍之成年男子所持以行使之偽鈔號碼（號碼ＥＭ５７５６５５ＥＵ
    ），亦與被告被查獲如附表所示之偽鈔號碼不同；何況行使偽鈔換真鈔，為避免
    店家因曾上當而提高警覺，以減少被店家當場識破查獲之風險，被告若係知情，
    鮮少會再度選擇同一店家作案，故無法證明被告與該成年男子係共犯，自應從有
    利被告之認定，認為係被告單獨作案，附此敘明。本件事證明確，被告行使偽造
    通用紙幣之犯行堪以認定，應依法論科。
二、 按中華民國貨幣，由本行發行之，中央銀行法第十三條第一項定有明文。中央
     銀行發行新臺幣辦法第二條亦規定中華民國之貨幣為新臺幣。次按行使偽造幣
     券罪之既遂、未遂，係以已未達其行使之目的為區分之標準。核被告所為，係
     犯刑法第一百九十六條第三項、第一項之行使偽造之通用紙幣未遂罪。又查，
     證人甲○○於警詢中證稱：被告入店後稱欲購買五十元之飼料，伊發現千元紙
     鈔可疑，即報警處理等語（見偵查卷第八頁反面），顯見被告雖已著手行使偽
     造通用紙幣行為之實施，惟經證人甲○○發覺可疑而未予收受入帳，致行使行
     為未得逞，仍為未遂犯，公訴意旨認被告係犯刑法第一百九十六條第一項之行
     使偽造通用紙幣既遂罪嫌，顯有誤會，併此敘明。至被告意圖供行使之用而收
     集偽造紙幣行為後，進而著手行使偽造紙幣，就其收集之目的係在行使，其既
     已完成收集偽造紙幣後，復已著手行使，雖行使偽造紙幣之行為尚屬未遂，但
     就對於社會交易及金融秩序之危害程度而言，顯較諸收集偽造紙幣之行為，與
     實害更為貼近，自以行使偽造紙幣未遂之情節較重，是以被告意圖供行使之用
     而收集偽造紙幣之低度行為，應為行使偽造紙幣未遂之高度行為所吸收，不另
     論罪。又行使偽造通用紙幣，必捏稱為真，因之，本即含有詐欺之性質，謂之
     為特殊類型之「詐欺罪」亦不為過，職是，依法規競合「特殊規定優於普通規
     定」之法理，自應僅論以行使偽造通用紙幣罪，無再成立詐欺罪之餘地。被告
     行使偽造之通用紙幣，因被發現係偽造之通用紙幣而未能達到付款之目的，顯
     係已著手於行使偽造之通用紙幣之犯罪行為之實行而不遂，為未遂犯，應依刑
     法第二十六條前段之規定減輕其刑。爰審酌近來政府強力防治偽鈔流通，為眾
     知之事，被告仍為私利而收集、行使，破壞金融交易秩序，犯罪所生之損害非
     輕，及其品行非佳（有臺灣高等法院被告全國前案紀錄表一紙在卷可稽）、智
     識程度、犯罪動機、目的、手段、偽鈔之數額六十五張非少、行使之次數僅一
     次，且尚未得逞、檢察官求處有期徒刑五年及犯後態度等一切情狀，量處如主
     文所示之刑。
三、扣案之偽造千元紙鈔六十五張（編號如附表所示），均係偽造之通用紙幣，不問
    屬於犯人與否，應依刑法第二百條之規定，併予宣告沒收。至於扣案之裝偽鈔薪
    資袋一只，被告堅決否認為其所有；一千元偽鈔一張（號碼ＥＭ５７５６５５Ｅ
    Ｕ），係另一不詳姓名、年籍之成年男子行使偽造通用紙幣犯行之證物，與本案
    無關，爰不併予宣告沒收，附此敘明。
據上論斷，應依刑事訴訟法第二百九十九條第一項前段，刑法第一百九十六條第一項
、第三項、第二十六條前段、第二百條，罰金罰鍰提高標準條例第一條前段，判決如
主文。
本案經檢察官陳銘祥到庭執行職務。
中　　　華　　　民　　　國　　九十三　　年　　　九　　　月　　 三十 　　日
                                  臺灣板橋地方法院刑事第二庭
                                       審判長 法  官　高　奕　驤
                                              法  官  潘　翠　雪
                                              法  官  曾　正　耀
右正本證明與原本無異。
如不服本判決，應於判決送達後十日內，向本院提出上訴狀。
   　　                      　　             書記官  黃  靖  媛
中　　　華　　　民　　　國　　九十三　　年　　　九　　　月　　 三十 　　日
附表：
ＥＭ６３７６１７ＥＵ五張、ＬＸ７５７１１９ＥＵ四張、ＬＸ７５７６１６ＥＵ三
張、ＬＳ７５７１３３ＦＵ五張、ＦＥ５１１９４０ＢＭ三張、ＢＪ３３５１２１Ｒ
Ｍ三張、ＥＭ７５６７７５ＥＵ二張、ＬＸ６５７６９１ＥＵ二張、ＬＸ５９６７６
９ＥＵ二張、ＬＸ７５５６７６ＥＵ二張、ＥＭ７５７６１１ＥＵ二張、ＥＸ５６５
９１１ＦＺ二張、ＥＭ２２２６９８ＥＳ二張、ＭＳ３７９６９５ＱＢ二張、ＥＭ７
９５７６９ＥＵ二張、ＬＸ６５７６１５ＥＵ二張、ＥＭ７５７１６５ＥＵ一張、Ｌ
Ｘ７５７６１５ＥＵ一張、ＬＸ７５５６５６ＥＵ一張、ＸＦ７４５３６３ＤＶ一張
、ＦＵ８３３９６７ＭＳ一張、ＧＲ６１５３３３ＴＸ一張、ＬＸ７６７６５１ＥＵ
一張、ＭＳ７０２０９３ＦＢ一張、ＢＴ７６２６８０ＳＱ一張、ＸＭ９８８５１１
ＧＴ一張、ＳＤ５３８８０２ＭＵ一張、ＦＺ９０８１９９ＴＬ一張、ＧＴ５１７７
３９ＫＺ一張、ＬＸ７５５６７６ＥＵ一張、ＥＭ６５７６１９ＥＵ一張、ＧＡ６９
８８５１ＨＥ一張、ＬＸ６５７６９９ＥＵ一張、ＥＭ７５５６９１ＥＵ一張、ＬＸ
６５７６９７ＥＵ一張、ＤＫ８４３３３２ＮＦ一張、ＦＶ６２４９０１ＱＺ一張、
ＥＭ５７９６５７ＥＵ一張，共計六十五張。
附錄本案論罪科刑法條全文
中華民國刑法第一百九十六條
行使偽造、變造之通用貨幣、紙幣、銀行券，或意圖供行使之用而收集或交付於人者
，處三年以上十年以下有期徒刑，得併科五千元以下罰金。
收受後方知為偽造、變造之通用貨幣、紙幣、銀行券而仍行使，或意圖供行使之用而
交付於人者，處五百元以下罰金。
第一項之未遂犯罰之。
